臺灣新北地方法院刑事判決
111年度交易字第20號
公  訴  人  臺灣新北地方檢察署檢察官
被      告  陳世昌


選任辯護人  王紹安律師
上列被告因過失傷害案件，經檢察官提起公訴（110年調偵字第1
903號），本院判決如下：
  　主　文
陳世昌犯過失傷害致人重傷罪，處有期徒刑陸月，如易科罰金，
以新臺幣壹仟元折算壹日。
    事　實
一、陳世昌於民國109年10月31日20時5分許，騎乘車牌號碼000-
    000號普通重型機車沿106縣道自新北市林口區寶島厝坑往瑞
    平里方向直行，於過彎行經寶島厝坑379342號燈桿前時，本
    應注意車前狀況，並隨時採取必要之安全措施，而依當時情
    形，又無不能注意之情事，竟疏未注意，因而撞擊斯時未靠
    路邊行走之行人謝國盛，致謝國盛受有創傷性蜘蛛網膜下出
    血、雙側硬腦膜下出血、右肋骨骨折、右肱骨骨折等重傷害
    。
二、案經謝國盛之配偶謝月娥訴由新北市政府警察局林口分局報
    告臺灣新北地方檢察署檢察官偵查起訴。
　　理　由
一、證據能力部分：
  ㈠按被告以外之人於審判外之陳述，雖不符前4條之規定，而經
    當事人於審判程序同意作為證據，法院審酌該言詞陳述或書
    面陳述作成時之情況，認為適當者，亦得為證據，刑事訴訟
    法第159條之5第1項定有明文。本條之立法意旨在於確認當
    事人對於傳聞證據有處分權，得放棄反對詰問權，同意或擬
    制同意傳聞證據可作為證據，屬於證據傳聞性之解除行為，
    如法院認為適當，不論該傳聞證據是否具備刑事訴訟法第15
    9條之1至第159條之4所定情形，均容許作為證據，不以未具
    備刑事訴訟法第159條之1至第159條之4所定情形為前提（最
    高法院104年度第3次刑事庭會議決議參照）。查本件判決所
    引用被告陳世昌以外之人於審判外所為陳述，雖均屬傳聞證
    據，然本件當事人對於本判決下列所引用之供述證據其證據
    能力，於本院準備程序時均同意有證據能力，本院審酌上開
    證據資料製作時之情況，尚無違法不當及證明力明顯過低之
    瑕疵之情形，爰依刑事訴訟法第159條之5規定，認均具有證
    據能力。
  ㈡至下列所引用之其餘文書證據，無證據證明係公務員違背法
    定程序所取得，亦無顯有不可信之情況，已經本院於審理期
    日提示予當事人辨識而為合法調查，該等證據自得做為本案
    裁判之資料。
二、認定事實所憑之證據及理由：
　㈠訊據被告固坦承於上開時間、地點，騎乘上開車輛與被害人
    謝國盛發生碰撞，被害人因而人車倒地，並受有上開傷害之
    事實，惟矢口否認有何過失傷害之犯行，辯稱：當時我有嘗
    試要閃避，但仍然來不及才發生碰撞，我認為沒有過失云云
    。辯護人則為被告辯護稱：被告所行駛之路段為下坡的過彎
    路段，晚上路燈照明不清，被告是出彎道後才看到被害人穿
    著深色衣物、頭戴安全帽站立在路中央，被告有試圖閃避，
    但仍來不及閃避，被告的機車後照鏡才會撞擊到被害人，被
    告對車禍發生應無過失等語。經查：
　⒈被告於上開時間，騎乘上開機車行經上開地點時，與被害人
    發生碰撞，致被害人受有創傷性蜘蛛網膜下出血、雙側硬腦
    膜下出血、右肋骨骨折、右肱骨骨折等傷害等情，業據被告
    於本院審理中坦承不諱（見本院卷第48-49、93頁），核與
    告訴代理人謝正旺警詢中之指訴、告訴人謝月娥於偵查中之
    指訴情節相符（見偵卷第13-17、271-277頁），復有林口長
    庚醫院109年11月20日診斷證明書、新北市○○○○○○○○○○○○○道
    路○○○○○○○○道路○○○○○○○○○○○○○號查詢機車駕駛人及車牌號
    碼000-000號車輛詳細資料報表、監視器照片共4張及現場照
    片共10張在卷可參（見偵卷第19、25、31-32、33-35、41、
    141-147、149頁），是此部分事實，首堪認定。
　⒉被告雖以前詞置辯，然按汽車行駛時，駕駛人應注意車前狀
    況，並隨時採取必要之安全措施，道路交通安全規則第94條
    第3項定有明文。查被告為智識正常之成年人，其對於上揭
    規定應知悉並確實遵守，而依當時天候晴、光線狀態為夜間
    有照明、柏油路面狀態乾燥無缺陷、無障礙物等情形，有上
    開道路交通事故調查報告表㈠在卷足憑，且依現場監視器畫
    面可看出，上開路段直行過彎地點及該彎道對面之公車亭，
    均設有路燈以照明使用，足認縱使本案車禍地點為山區路段
    ，仍設有相當之夜間照明，供駕駛人於行車時辨識路況；再
    者，從上開監視器畫面可看出，被告與被害人實際發生碰撞
    之位置，距離上開彎道之終點有數公尺以上之距離，可見被
    告是騎乘機車行駛出彎道後，再向前直行數公尺後，始與被
    害人發生碰撞。參以被告於偵查中自述其時速只有40公里等
    語（見偵卷第273頁），依照一般人騎乘機車之經驗，時速4
    0公里之速度非快，若被告確實是以時速40公里騎機車行駛
    ，並持續注意車前狀況，而當下屬於夜間有照明之客觀環境
    ，縱使被告於駛出彎道後始看見被害人站立於路中央時，因
    被害人站立之位置距離上開彎道終點仍有數公尺之距離，且
    該山路當時並無其他人車經過，道路亦有相當之寬度，況被
    告駕駛之交通工具為靈活性較高之機車，其理當有足夠時間
    操縱機車以閃避被害人，當無不及閃避、仍撞擊頭戴安全帽
    之被害人，導致被害人受到上開程度之傷害之可能性。因此
    ，綜合考量上開道路之客觀環境、被告自述時速為40公里、
    其駕駛之交通工具為機車之情況下，可認被告係因疏未注意
    車前狀況，而致生本件事故，其駕駛行為顯有過失甚明。又
    本案經送新北市政府車輛行車事故鑑定委員會、新北市政府
    車輛行車事故鑑定覆議會鑑定，鑑定結果均認「陳世昌駕駛
    普通重型機車，未注意車前狀況，為肇事次因」等情，此有
    新北市政府車輛行車事故鑑定會新北車鑑字第0000000號鑑
    定意見書、新北市車輛行車事故鑑定覆議會新北覆議第0000
    000號鑑定覆議意見書各1份在卷可稽（見偵卷第239-240、2
    65-266頁），益證被告騎乘上開機車行經上開地點時，未注
    意車前狀況即貿然前行，確有過失，至為明確。是被告及辯
    護人前開所辯，應為卸責之詞，自非可採。
　⒊又被害人確因本件車禍事故而受有上開傷勢，已如上述，被
    告之過失行為與被害人所受重傷結果間，自具有相當因果關
    係，亦堪認定。
　⒋另被害人因本次車禍事故，受有創傷性蜘蛛網膜下出血、雙
    側硬腦膜下出血、右肋骨骨折、右肱骨骨折等傷害，因而意
    識不清，需專人全日照顧等情，有被害人之病症暨失能診斷
    證明書、被害人之身心障礙證明各1份在卷可憑（見偵卷第1
    41-147、149頁），足認被害人因本件車禍事故所受之創傷
    性蜘蛛網膜下出血、雙側硬腦膜下出血，屬重大難治之症，
    已達對於身體或健康有重大不治之程度，屬刑法第10條第4
    項第6款所定之重傷甚明。
　㈡至被告雖另辯稱本案車禍發生是因被害人當時穿著深色衣服
    站立於馬路中間云云，然縱使被害人就本案車禍之發生亦有
    過失，過失傷害刑事責任之認定，並不因被害人與有過失，
    而免除被告之過失責任，被害人與有過失之情節輕重，僅係
    酌定雙方民事上損害賠償責任之依據，並不影響被告所犯刑
    事責任之罪責，附此敘明。
　㈢綜上所述，本案事證已臻明確，被告上開犯行，洵堪認定，
    應予依法論科。
三、論罪科刑： 
　㈠按稱重傷者，謂下列傷害：㈠毀敗或嚴重減損一目或二目之視
    能；㈡毀敗或嚴重減損一耳或二耳之聽能；㈢毀敗或嚴重減損
    語能、味能或嗅能；㈣毀敗或嚴重減損一肢以上之機能；㈤毀
    敗或嚴重減損生殖之機能；㈥其他於身體或健康，有重大不
    治或難治之傷害，刑法第10條第4項定有明文。查被害人因
    被告之過失行為，受有上開傷勢，已達刑法第10條第4項第6
    款所定之對於身體或健康重大不治之重傷害程度，已如前述
    ，是核被告所為，係犯刑法第284條後段之過失傷害致人重
    傷罪。
　㈡按刑法第62條所謂自首，祇以犯人在其犯罪未發覺前，自行
    向該管公務員申告其犯罪事實，而接受裁判為已足，至於嗣
    後對於犯行有所辯解，乃辯護權之行使，不能據此即認其先
    前之自首失其效力（最高法院92年度台上字第7254號判決意
    旨參照）。查被告於肇事後，於其犯罪未經有偵查犯罪職權
    之公務員發覺前，主動向前往醫院處理之警員自首坦承為肇
    事人而接受裁判，此有道路交通事故肇事人自首情形記錄表
    1紙在卷可憑（見偵卷第37頁），則被告雖對於本案事故之
    過失責任有所爭執，惟此要屬被告於刑事訴訟程序上行使辯
    護權之範疇，揆諸前揭說明，仍認其符合自首要件，爰依刑
    法第62條前段之規定，減輕其刑。
　㈢爰審酌被告騎乘機車行駛至上開地點時未注意車前狀況，因
    一時疏失而貿然前行，致發生本案交通事故，使被害人受有
    對於身體或健康重大不治之重傷害，並受有相當程度之身心
    之不適與痛苦，所為實有不該；考量被告矢口否認犯行之犯
    後態度，以及被告雖有意願與告訴人調解，然因雙方金額差
    距過大而未能達成調解之情形；另斟酌被告無前科紀錄，此
    有臺灣高等法院被告前案紀錄表1紙在卷可考（見本院卷第7
    頁），兼衡被告為本件事故之肇事次因、被害人為肇事主因
    ，及被告自述智識程度為碩士畢業、目前職業為代理教師、
    經濟狀況勉持（見本院卷第995頁），以及告訴人所受之傷
    勢程度等一切情狀，量處如主文所示之刑，並諭知易科罰金
    之折算標準。
據上論斷，應依刑事訴訟法第299條第1項前段（依刑事判決精簡
原則，僅記載程序法條），判決如主文。
本案經檢察官林郁璇提起公訴，檢察官陳姵伊到庭執行職務。
中　　華　　民　　國　　111 　年　　8 　　月　　18　　日
                  刑事第十八庭  法　官　劉明潔
（本件得上訴）
以上正本證明與原本無異。
如不服本判決應於收受判決後20日內向本院提出上訴書狀，並應
敘述具體理由；其未敘述上訴理由者，應於上訴期間屆滿後20日
內向本院補提理由書（均須按他造當事人之人數附繕本）「切勿
逕送上級法院」。
                                書記官　連思斐
中　　華　　民　　國　　111 　年　　8 　　月　　18　　日
附錄本案論罪科刑法條全文：
中華民國刑法第284條
因過失傷害人者，處1年以下有期徒刑、拘役或10萬元以下罰金
；致重傷者，處3年以下有期徒刑、拘役或30萬元以下罰金。